臺灣新北地方法院刑事判決
111年度審交易字第337號
公  訴  人  臺灣新北地方檢察署檢察官
被      告  伍相儒


上列被告因過失傷害案件，經檢察官提起公訴（111年度偵字第9
75號），被告於準備程序中就被訴事實為有罪之陳述，經本院裁
定改以簡式審判程序審理，判決如下：
    主  文
伍相儒汽車駕駛人，無駕駛執照駕車而犯過失傷害罪，處拘役伍
拾日，如易科罰金，以新臺幣壹仟元折算壹日。
    事實及理由
一、伍相儒明知考領之普通重型機車駕駛執照已受酒駕註銷，竟
    仍於民國110年3月13日某時，騎乘車牌號碼號NCW-0910號普
    通重型機車，沿新北市土城區日新街往中華路1段方向行駛
    ，嗣於同日17時48分許，行經日新街9巷口時，本應注意車
    輛行駛至無號誌之交岔路口時，應減速慢行並應注意車前狀
    況，隨時採取必要之安全措施，而依當時天候晴、日間自然
    光線、柏油路面乾燥、無缺陷、無障礙物且視距良好等情，
    並無不能注意之情事，竟疏未注意及此，貿然直行，適柯文
    偉騎乘車牌號碼000-0000號普通重型機車，沿日新街8巷往
    日新街9巷方向行駛至該處，亦未注意支線道車應暫停讓幹
    線道車先行，因而閃避不及與伍相儒騎乘之上開機車發生碰
    撞，柯文偉因而人車倒地，並受有外傷性腦出血、左胸壁挫
    傷等傷害。
二、證據：
  ㈠被告伍相儒於偵查、本院準備程序及審理時之自白。
  ㈡證人即告訴人柯文偉於警詢及偵查中之指證。
  ㈢新北市政府警察局新莊分局道路交通事故現場圖、道路交通
    事故調查報告表㈠㈡、監視器影像暨擷取畫面照片、現場暨車
    損照片、道路交通事故肇事人自首情形紀錄表及酒精測定記
    錄表、新北政府警察局舉發違反道路交通管理事件通知單（
    新北警交字第C00000000號）各1份。
  ㈣新北市警察局道路交通事故初步分析研判表1份。
  ㈤亞東紀念醫院診斷證明書1份。
三、論罪科刑：
  ㈠按汽機車駕照為駕駛汽機車之許可憑證，駕照經吊扣、吊銷
    或註銷，其處分期間即無許可駕駛汽、機車之憑證，自不得
    駕駛汽、機車，故於駕照吊扣、吊銷或註銷期間駕車，無駕
    駛許可憑證，自確應認係無照駕駛（最高法院91年度台上字
    第5274號判決意旨可資參照）。次按汽車駕駛人，無駕駛執
    照駕車、酒醉駕車、吸食毒品或迷幻藥駕車、行駛人行道或
    行經行人穿越道不依規定讓行人優先通行，因而致人受傷或
    死亡，依法應負刑事責任者，加重其刑至二分之一，道路交
    通管理處罰條例第86條第1項定有明文。該條項規定係就刑
    法基本犯罪類型，於加害人為汽車駕駛人，於從事駕駛汽車
    之特定行為時，因而致人傷亡之特殊行為要件予以加重處罰
    ，已就刑法各罪犯罪類型變更之個別犯罪行為予以加重，而
    成另一獨立之罪名，自屬刑法分則加重之性質。查本件被告
    考領之普通重型機車駕駛執照前因酒後駕車遭監理單位逕行
    註銷乙節，有證號查詢汽車駕駛人查詢單及新北市政府警察
    局舉發違反道路交通管理事件通知單各1份在卷可稽，則本
    案發生時，被告騎乘普通重型機車即屬無駕駛執照之無照駕
    車行為。是核被告所為，係犯道路交通管理處罰條例第86條
    第1項、刑法第284條前段之汽車駕駛人，無駕駛執照駕車而
    犯過失傷害罪，並應依道路交通管理處罰條例第86條第1項
    規定加重其刑。至起訴書認被告所為係犯刑法第284條前段
    之過失傷害罪嫌部分，尚有未洽，惟起訴書所載犯罪事實，
    與本院所認定之事實，基本社會事實同一，且已當庭告知被
    告前述加重規定，是無礙被告防禦權，爰依刑事訴訟法第30
    0條之規定，變更起訴法條。
  ㈡被告於肇事後，經報案人或勤指中心轉來資料未報明肇事人
    資料，處理人員前往現場處理時，被告在場且當場承認為肇
    事人，有道路交通事故肇事人自首情形紀錄表1份在卷可稽
    ，嗣並接受裁判，合於自首之規定，爰依刑法第62條前段規
    定，減輕其刑，並依法先加後減之。至告訴人雖於本院審理
    時提出亞東紀念醫院110年10月4日診斷證明書，記載告訴人
    另受有左肩挫傷二頭肌長肌腱受損及脊上肌腱受損及肩峰夾
    擠症候群之傷勢，然依該次診斷證明所載，告訴人係於110
    年9月20日及110年10月4日前往亞東紀念醫院就診，距車禍
    發生已相隔6月餘，尚難以該診斷證明書逕認告訴人於案發
    時受有該等傷害，是客觀上無法排除告訴人於車禍後，再次
    前往亞東紀念醫院就醫前，因其他原因介入而造成110年10
    月4日診斷證明書所載之傷害，依「罪證有疑，利於被告」
    之採證法則，自難認告訴人該等傷害肇因於本件車禍，而認
    被告有此部分過失傷害之犯行。
  ㈢爰審酌被告之駕駛執照業經註銷，仍騎乘普通重型機車行駛
    在道路上，且於無號誌交岔路口時，未減速慢行並應注意車
    前狀況，致生本件交通事故，使告訴人受有上開傷害，其行
    為應予非難，惟念其犯後已坦承犯行，態度尚可，然與告訴
    人就賠償金額尚有落差致調解並未成立，兼衡個人戶籍資料
    查詢結果註記高職肄業之教育程度、生活狀況、告訴人所受
    傷勢、本案經新北市政府警察局初步分析研判結果認被告行
    經無號誌交岔路口未減速慢行並做隨時停車之準備、告訴人
    支線道未暫停讓幹線道先行同為肇事原因等一切情狀，量處
    如主文所示之刑，並諭知易科罰金之折算標準。
據上論斷，應依刑事訴訟法第273條之1第1項、第299條第1項前
段、第300條，判決如主文。
本案經檢察官楊凱真偵查起訴，由檢察官宋有容到庭執行職務。
中    華    民    國   111    年    5     月     9    日
                  刑事第二十三庭  法  官  龔書安
上列正本證明與原本無異。
如不服本判決，應於判決送達後20日內敘明上訴理由，向本院提
出上訴狀 (應附繕本) ，上訴於臺灣高等法院。其未敘述上訴理
由者，應於上訴期間屆滿後20日內向本院補提理由書「切勿逕送
上級法院」。
                                  書記官  石秉弘
中　　華　　民　　國　　111 　年　　5 　　月　　11　　日
附錄本案所犯法條全文
中華民國刑法第284條
因過失傷害人者，處1 年以下有期徒刑、拘役或10萬元以下罰金
；致重傷者，處3 年以下有期徒刑、拘役或30萬元以下罰金。
　
道路交通管理處罰條例第86條
汽車駕駛人，無駕駛執照駕車、酒醉駕車、吸食毒品或迷幻藥駕
車、行駛人行道或行經行人穿越道不依規定讓行人優先通行，因
而致人受傷或死亡，依法應負刑事責任者，加重其刑至二分之一
。
汽車駕駛人，在快車道依規定駕車行駛，因行人或慢車不依規定
，擅自進入快車道，而致人受傷或死亡，依法應負刑事責任者，
減輕其刑。